【裁判字號】    96,訴,2575
【裁判日期】    970822
【裁判案由】    毒品危害防制條例
【裁判全文】
臺灣板橋地方法院刑事判決              96年度訴字第2575號
公  訴  人  臺灣板橋地方法院檢察署檢察官
被      告  戊○○
選任辯護人  張玉希律師
被      告  丙○○
選任辯護人  林上鈞律師
            李詩皓律師
            黃重鋼律師
被      告  丁  ○
選任辯護人  黃英哲律師
            劉思吟律師
            楊汝滿律師
被      告  己○○
選任辯護人  趙元昊律師
            許瑞榮律師
上列被告因違反毒品危害防制條例案件，經檢察官提起公訴（96
年度偵字第12352號、第15365號），本院判決如下：
    主  文
戊○○共同販賣第三級毒品，處有期徒刑伍年陸月；扣案之第三
級毒品愷他命肆包（合計驗餘淨重玖拾參點貳柒公克）、電子磅
秤壹台、夾鏈袋壹個，沒收；未扣案之犯罪所得新臺幣壹萬參仟
元沒收之，如全部或一部不能沒收時，以其財產抵償之。又共同
販賣第三級毒品，處有期徒刑伍年陸月；扣案之第三級毒品愷他
命肆包（合計驗餘淨重玖拾參點貳柒公克）、電子磅秤壹台、夾
鏈袋壹個、犯罪所得新臺幣壹萬參仟元，沒收。應執行有期徒刑
玖年；扣案之第三級毒品愷他命肆包（合計驗餘淨重玖拾參點貳
柒公克）、電子磅秤壹台、夾鏈袋壹個、犯罪所得新臺幣壹萬參
仟元，沒收；未扣案之犯罪所得新臺幣壹萬參仟元沒收之，如全
部或一部不能沒收時，以其財產抵償之。
丙○○共同販賣第三級毒品，處有期徒刑伍年貳月；扣案之第三
級毒品愷他命肆包（合計驗餘淨重玖拾參點貳柒公克）、電子磅
秤壹台、夾鏈袋壹個，沒收；未扣案之犯罪所得新臺幣壹萬參仟
元沒收之，如全部或一部不能沒收時，以其財產抵償之。又共同
販賣第三級毒品，處有期徒刑伍年貳月；扣案之第三級毒品愷他
命肆包（合計驗餘淨重玖拾參點貳柒公克）、電子磅秤壹台、夾
鏈袋壹個、犯罪所得新臺幣壹萬參仟元，沒收。應執行有期徒刑
捌年；扣案之第三級毒品愷他命肆包（合計驗餘淨重玖拾參點貳
柒公克）、電子磅秤壹台、夾鏈袋壹個、犯罪所得新臺幣壹萬參
仟元，沒收；未扣案之犯罪所得新臺幣壹萬參仟元沒收之，如全
部或一部不能沒收時，以其財產抵償之。
丁○販賣第三級毒品，處有期徒刑伍年肆月；扣案之00000
00000號行動電話壹支（含ＳＩＭ卡壹張），沒收。又販賣
第三級毒品，處有期徒刑伍年肆月；扣案之第三級毒品愷他命壹
包（驗餘淨重拾玖點柒捌公克）、0000000000號行動
電話壹支（含ＳＩＭ卡壹張），沒收。應執行有期徒刑捌年陸月
；扣案之第三級毒品愷他命壹包（驗餘淨重拾玖點柒捌公克）、
0000000000號行動電話壹支（含ＳＩＭ卡壹張），沒
收。
己○○幫助販賣第三級毒品，處有期徒刑參年。又幫助販賣第三
級毒品，處有期徒刑參年；扣案之第三級毒品愷他命壹包（驗餘
淨重拾玖點柒捌公克）。應執行有期徒刑伍年；扣案之第三級毒
品愷他命壹包（驗餘淨重拾玖點柒捌公克）。
戊○○被訴持有第二級毒品罪部分，公訴不受理。
    事  實
一、戊○○、丙○○、丁○、己○○均明知愷他命（即Ketamine
    ，又稱：K 他命）係毒品危害防制條例第2 條第2 項第3 款
    規定列管之第3 級毒品，不得非法持有、販賣。緣戊○○為
    己○○之前男友，丁○為己○○之朋友，戊○○於不詳之時
    間、地點、價格，向不詳之人販入第3 級毒品愷他命供己施
    用，丁○基於一次販入多量之愷他命再分次出售予他人之營
    利意圖，於民國96年5 月23日某時許，以其所使用之000000
    0000號行動電話聯絡己○○，請己○○幫忙聯繫購買第3 級
    毒品愷他命，己○○明知丁○有一次販入多量之愷他命再分
    次出售予他人之營利意圖，因知悉戊○○欲販賣第3 級毒品
    愷他命，竟仍基於幫助丁○意圖販賣而販入第3 級毒品愷他
    命之犯意，於當日幫丁○聯繫向戊○○購買第3 級毒品愷他
    命事宜，戊○○竟基於與丙○○共同販賣第3 級毒品愷他命
    以營利之犯意聯絡，而應允之，雙方談妥愷他命約20公克、
    價格新臺幣（下同）13,000元，並約定於當日19時50分許，
    在臺北縣三重市○○街門牌號碼不詳之「OK便利商店」前交
    易，己○○隨即通知丁○攜帶上開約定之金額，準時前往上
    址交易，戊○○則通知亦有販賣第3 級毒品愷他命以營利之
    犯意聯絡之女友丙○○攜帶上開約定之第3 級毒品愷他命1
    包前往上址交付予丁○，丁○則當場將13,000元之價款交給
    丙○○收受後，丁○、丙○○隨即離去，丁○事後則給予己○○1 公克之愷他命作為報酬。丁○另基於一次販入多量之
    愷他命再分次出售予他人之營利意圖，於翌（24）日某時許
    ，再以其所使用之上開行動電話聯絡己○○，請己○○幫忙
    聯繫購買第3 級毒品愷他命，己○○明知丁○有一次販入多
    量之愷他命再分次出售予他人之營利意圖，竟仍另基於幫助
    丁○意圖販賣而販入第3 級毒品愷他命之犯意，於當日幫丁○聯繫向戊○○購買第3 級毒品愷他命事宜，戊○○竟另基
    於與丙○○共同販賣第3 級毒品愷他命以營利之犯意聯絡，
    而應允之，雙方談妥愷他命20公克、價格13,000元，並約定
    於當日18時50分許，在上開「OK便利商店」前交易，己○○
    隨即通知丁○攜帶上開約定之金額，準時前往上址交易，戊○○則通知亦有販賣第3 級毒品愷他命以營利之犯意聯絡之
    丙○○攜帶上開約定之第3 級毒品愷他命前往上址交付予丁○，丁○則當場將13,000元之價款交給丙○○收受後，為對
    丁○上開行動電話實施現譯臺監聽而前往上址埋伏之調查局
    人員當場逮捕，並扣得第3 級毒品愷他命1 包（驗餘淨重19
    .78 公克）、丙○○所有之販毒所得13,000元、及丁○所有
    、供意圖販賣而販入第3 級毒品愷他命所用之0000000000號
    行動電話1 支（含SIM 卡1 張），丙○○並帶同調查局人員
    至其與戊○○於位於臺北縣三重市○○街6 號6 樓之住處起
    出第3 級毒品愷他命3 包（驗餘淨重73.49 公克）、及戊○○所有，供販賣第3 級毒品愷他命所用之電子磅秤1 台、夾
    鏈袋1 個（電子磅秤1 台放於夾鏈袋內）。
二、案經法務部調查局臺中調查站移送臺灣板橋地方法院檢察署
    檢察官偵查起訴。
    理  由
壹、有罪部分（戊○○、丙○○、丁○被訴販賣第3 級毒品及己○○被訴幫助販賣第3級毒品）：
一、程序部分：
(一)、按被告之自白，非出於強暴、脅迫、利誘、詐欺、疲勞訊問
    、違法羈押或其他不正之方法，且與事實相符者，得為證據
    ，雖辯護人主張：被告丁○於96年5 月25日偵查時之自白，
    因係於施用愷他命後，意識不清所為之陳述，其陳述非真正
    出於自由意思，依刑事訴訟法第156 條之規定，認無證據能
    力云云。惟經本院勘驗卷附之被告丁○於96年5 月25日偵查
    筆錄之錄音、錄影光碟結果：「經播放該次之偵查光碟，為
    檢察官於95年5 月25日偵查被告丁○時之錄影畫面並有同步
    錄音，全程連續錄影錄音未中斷，錄影長度為53分44秒，錄
    影畫面及錄音品質清晰，檢察官有先告知被告應訊之權利，
    被告在庭以站立之姿勢接受訊問，詢問過程採一問一答方式
    進行，檢察官詢問語氣溫和，並簡要記載詢答要旨，被告丁○在庭時之精神狀況良好，回答問題時聲音清晰，並無精神
    不濟、萎靡或疲累之表情或身體動作。筆錄內容除了檢察官
    問『甲○○有無幫你賣K 他命？』，被告回答『沒有。他跟
    我買K 他命去用。』，更正為檢察官詢問被告『你賣K 他命
    ，他（甲○○）有幫你賣或幫你進貨、調貨、送貨？』，被
    告回答『都沒有，他是跟我拿著玩。』，檢察官問『他有跟
    你買對不對？』，被告回答『嗯嗯嗯（光碟畫面以點頭表示
    ）』，其餘詢答內容與偵查筆錄之記載相符，筆錄並無任何
    漏載、誤載或記載不符之情形，亦為全程連續錄音錄影，並
    無中斷，其陳述係出於自由意思陳述，檢察官並未為不當之
    訊問。」等情，此有本院96年9 月28日勘驗筆錄在卷，則被
    告丁○於96年5 月25日偵查中之自白，顯係出於自由意識之
    陳述，有證據能力。另辯護人主張：被告丙○○於96年5 月
    25 日 、96年6 月5 日偵查時供稱知悉香菸盒內裝的是愷他
    命之自白，是要替戊○○扛罪，其陳述非真正出於自由意思
    ，依刑事訴訟法第156 條之規定，認無證據能力云云。惟經
    本院勘驗卷附之被告丙○○於96年5 月25日、96年6 月5 日
    偵查筆錄之錄音、錄影光碟，被告丙○○於96年5 月25日、
    96年6 月5 日偵查時之筆錄，各該次錄音、錄影連續並無中
    斷，及檢察官訊問時並無以強暴、脅迫、利誘、詐欺、疲勞
    訊問、違法羈押或其他不正之方法等情，此有本院96年9 月
    28日勘驗筆錄在卷，則被告丙○○於偵查中之自白，顯係出
    於自由意識之陳述，有證據能力。
(二)、按「證人依法應具結而未具結者，其證言，不得作為證據。
    」，刑事訴訟法第158 條之3 定有明文。查證人丙○○、己○○、丁○等3 人於偵查中之證述，業據各該證人依法具結
    ，且均係就其等親身經歷之事實而為陳述，查無不可信之情
    況，又辯護人並未主張各該證人所為陳述，有何「顯有不可
    信之情況」，依上開規定，自得為證據。
(三)、按刑事訴訟法第159 條第1 項雖規定，被告以外之人於審判
    外之言詞或書面陳述，除法律有規定外，不得作為證據。惟
    同法第159 條之5 第1 、2 項已規定，經當事人於審判程序
    同意作為證據，法院審酌該言詞陳述或書面陳述作成時之情
    況，認為適當者，亦得為證據。當事人、代理人或辯護人於
    法院調查證據時，知有第159 條第1 項不得為證據之情形，
    而未於言詞辯論終結前聲明異議者，視為有前項之同意（指
    同條第1 項之同意作為證據），此乃第159 條第1 項所容許
    ，得作為證據之例外規定之一。經查，本案其他所調查之證
    據，被告戊○○等人及辯護人、檢察官於言詞辯論終結前，
    均未就所調查之證據主張有刑事訴訟法第159 條第1 項不得
    為證據之情形，是本案其他經調查之證據均有證據能力，合
    先敘明。
二、訊據被告戊○○、丙○○、丁○、己○○4 人均矢口否認有
    何販賣第3 級毒品愷他命及幫助販賣第3 級毒品愷他命之犯
    行，戊○○辯稱：伊購買愷他命是要供己施用，因為己○○
    是伊之前女友，她知道伊有愷他命及買入之價格，而丁○是
    透過己○○出面向其購買愷他命，所以伊看在己○○之面子
    ，才以每公克650 元之買入價格將愷他命賣予丁○，伊並未
    賺取任何差價，沒有營利之意圖云云。丙○○辯稱：戊○○
    打電話請伊將七星香菸盒送至上開地點給他人，並收取13,0
    00 元，伊不知道七星香菸盒內是裝愷他命，且伊以為13,00
    0 元是他人欠戊○○之職棒簽賭債務云云。丁○辯稱：伊2
    次透過己○○向戊○○販入愷他命，是要供己施用，並非要
    販售予他人云云。己○○則辯稱：伊2 次幫丁○向戊○○購
    買愷他命，是基於與丁○是朋友關係，所以才幫忙，戊○○
    係以原價轉讓愷他命，且伊以為丁○是要供自己施用，並不
    知道丁○是要將愷他命販售予他人云云。惟查：
(一)、被告丁○以上開行動電話聯絡己○○，請己○○幫忙聯繫購
    買第3 級毒品愷他命，己○○再撥打電話予戊○○，己○○
    與戊○○談妥購買愷他命之數量、價格、地點後，己○○再
    通知丁○，戊○○則通知丙○○分別於96年5 月23日19時50
    分許、96年5 月24日18時50分許，在臺北縣三重市○○街門
    牌號碼不詳之「OK便利商店」前交易，由丙○○交付愷他命
    予被告丁○，丁○則交付13,000元之現金予丙○○，嗣於96
    年5 月24日18時50分許，丙○○與丁○完成愷他命之交易後
    為前往上址埋伏之調查局人員當場逮捕之事實，業據被告戊○○於本院審理中及被告丙○○、丁○、己○○於警詢、偵
    查及本院審理中供承在卷，並經證人庚○○於本院審理中證
    述甚詳（見本院97年6 月3 日審判筆錄），並有事實欄一之
    物扣案，及搜索扣押筆錄暨扣押物品目錄表1 份、查獲照片
    5 幀在卷可稽（見臺灣板橋地方法院檢察署96年度偵字第12
    352 號偵查卷第20頁至第30頁、第47頁至第49頁）。而扣案
    之白色結晶1 包（驗餘淨重19.78 公克）、3 包（驗餘淨重
    73.49 公克）經送鑑定結果，確係第3 級毒品愷他命，此有
    法務部調查局鑑定書1 紙在卷可憑（見上開偵查卷第84頁）
    。
(二)、被告丙○○於偵查中供稱：「妳與丁○交易買賣K 他命幾次
    ？）2 次。」、「（96年5 月24日被逮捕是第2 次？）是。
    」、「（第一次賣K 他命給丁○之時間、地點、數量、金額
    ？）96年5 月23日晚間7 、8 點，在三重市○○街便利商店
    對面麵攤。我拿20公克K 他命給丁○，1 萬多元」、「（第
    一次賣K 他命給丁○，有無其他共犯？）是我男友戊○○叫
    我把K 他命拿下樓給丁○。」、「（妳家裡有K 他命，數量
    、藏放位置，妳都非常清楚？）他出門時有告訴我。」、「
    （住處被查獲之K 他命是何人分裝？）戊○○，他在家裡分
    裝。」等語（見上開偵查卷第80頁、第81頁）。於本院審理
    羈押案件中供稱：「（為何要交付K 他命給丁○？）是我男
    朋友打電話給我，叫我拿K 他命給丁○．．．」、「（是否
    有施用毒品？）有的，施用K 他命。」、「（K 他命來源？
    ）．．．家裡有，我就拿來用。」等語（見本院96年度聲羈
    字第504 號刑事卷），且被告丁○於本院審理中證稱：「（
    丙○○二次拿給你的香菸盒都是七星牌的嗎？）是。」、「
    （她拿給你的香菸盒應該不是一般的商店或便利商店剛賣出
    去的香菸，也就是該香菸盒外面的包裝已經是屬於被拆過，
    而不是完整完全沒被拆過的狀態？）是的，該香菸盒外面的
    包裝已經是被拆過的狀態。」、「（你有抽過香菸嗎？）有
    。」、「（壹包香菸（真正的香菸）的重量和裡面裝20公克
    K 他命的重量何者較輕？）香菸的重量較輕，而且輕多了。
    」、「（壹包香菸的重量是否沒有幾公克？）是的。」、「
    （也就是你知道丙○○交給你的香菸盒，裡面並不是裝原來
    的香菸，因為從外包裝已經被拆過及重量不同可以得知？）
    是。」等語（見本院96年11月27日審判筆錄），被告丙○○
    既然有施用K 他命之習慣，對於K 他命之外觀當然認識，可
    見其上開供稱交付K 他命予丁○之供詞屬實，何況七星香菸
    1 包重量達20公克，亦與一般香菸之重量不符。又被告戊○○請被告丙○○給予丁○香菸1 包，並向丁○收取13,000元
    ，香菸一包豈有價值高達13,000元之理？而當時七星香菸盒
    已拆開，並未密封，被告丙○○豈有不因好奇而打開七星香
    菸盒察看裡面究係裝何物之理？若謂被告丙○○不知七星香
    菸盒內所裝之物是愷他命，反不符常情，且其於警詢及第一
    、二次偵查訊問及本院羈押訊問中均未辯稱不知七星香菸內
    之物品是愷他命，其後始以上開之詞置辯，故被告丙○○上
    開所辯，顯係事後卸責之詞，委不可採。
(三)、按販賣毒品係違法行為，非可公然為之，亦無公定之價格，
    無論瓶裝或紙包，均可任意分裝增減分量，而每次買賣之價
    差，亦隨時依雙方資力、關係之深淺、需求之數量、來源是
    否充裕、販賣者是否渴求資金、查緝是否嚴緊、購買者被查
    獲時供述購買對象之可能性之風險評估等，而異其標準，非
    可一概而論，販賣之利得除經坦承及價量俱臻明確外，委難
    察得實情，販賣之人從價差或量差中牟利方式雖異，但其圖
    利之非法販賣行為則一，販賣毒品之行為，事涉重典，苟無
    利潤可圖，被告戊○○、丙○○殊無任意將愷他命毒品原價
    讓與他人之可能。又被告丁○於前揭時、地購買愷他命毒品
    2 次時，丁○與被告戊○○、丙○○間既非親朋或故舊，而
    就其交易之過程觀之，並無原價轉讓之可能，且被告己○○
    於偵查中亦供稱：「我知道戊○○在賣K 他命，1 克650 元
    ，所以我打給他．．．」等語（見上開偵查卷第67頁）；被
    告丙○○於偵查中證稱：「（20公克妳買價多少？）10,000
    元」等語（見上開偵查卷第59頁），被告戊○○、己○○辯
    稱戊○○係以原價轉讓愷他命云云，係卸責之詞，委不可採
    ，足見被告戊○○、丙○○係販賣第3 級毒品愷他命以圖利
    ，被告戊○○、丙○○有營利之意圖，亦堪認定。
(四)、又依被告戊○○等4 人之供述，本院認被告戊○○、丙○○
    於96年5 月23日共同販賣愷他命毒品予被告丁○1 次，其等
    販毒所得為13,000元；於96年5 月24日販賣愷他命毒品予被
    告丁○1 次，其等販毒所得為13,000 元。
(五)、被告丁○於偵查中供稱：「（有將K 他命賣給他人？）同校
    學生、北科大、臺北大學、輔大、淡水、喬治工商、臺北技
    術學院、中國技術學院、東方工商等學校學生。」、「（有
    無賣給社會人士？）有。」、「（賣那一些社會人士？）上
    班族、傳播小姐等。」、「（何時開始賣K 他命？）95年12
    月底開始。」、「你販賣K 他命之價格？）進價加200 元販
    賣。」等語（見上開偵查卷第54頁），雖然本件並未具體查
    獲被告丁○將愷他命販賣予何人，惟參酌被告丁○上開供詞
    ，及被告丁○於96年5 月23日向被告戊○○購買重約20公克
    之愷他命後，於96年5 月24日即又再向被告戊○○購買重約
    20 公 克之愷他命等情觀察，可知被告丁○於於96年5 月23
    日、24日2 次向被告戊○○購買各重約20公克之愷他命，顯
    非供己施用，其有販賣愷他命予他人之意圖甚明。
(六)、按「販賣毒品罪，不以販入之後，復行賣出為必要，只須意
    圖營利而販入或賣出，有一於此，犯罪即應成立（最高法院
    92年度台上字第7046號判決可參）」，被告丁○意圖販賣而
    向被告戊○○販入愷他命，雖尚未將扣案毒品賣出，或並未
    具體查獲被告丁○K 他命販賣予何人，然販賣毒品罪，不以
    販入之後，復行賣出為必要，只須意圖營利而販入或賣出，
    有一於此，犯罪即應成立，是被告丁○之行為構成販賣第3
    級毒品罪。
(七)、被告丁○於偵查中證稱：「（己○○幫你連絡購買K 他命，
    她得到何利益？）第一次我給她1 公克K 他命，此次也是約
    好給她1 公克，來不及給就被抓。」、「（你之前不認識丙○○，是透過己○○聯繫買藥，才與丙○○碰面2 次？）是
    。」等語（見上開偵查卷第55頁），雖被告己○○否認被告
    丁○給予1 公克K 他命作為聯繫購買K 他命之報酬，惟若被
    告己○○並未獲取1 公克K 他命，其為何如此熱心幫忙聯繫
    ，而不將被告戊○○之電話給予被告丁○，由他們2 人自行
    聯絡接洽？何況被告丁○為感謝己○○居間聯繫購買K 他命
    而給予1 公克K 他命，亦符常情。又證人庚○○於本院審理
    中證稱：「（你說從監聽丁○的監聽譯文中有聽到丁○跟己○○通話內容，是否你剛才有作這樣的陳述？）我從現譯台
    轉給我的訊息，我知道丁○有跟己○○通話。」、「（該等
    通話內容為何？）不是很清楚，意思大概是丁○問己○○說
    她有無認識毒品愷他命的上手，己○○說她有認識的人，可
    以幫丁○介紹。」、「（你剛才所謂96年5 月23日、24日，
    有監聽的錄音帶或光碟嗎？）沒有，因為所謂現譯就是當場
    聽，當場打成文字，在一千通裡面不會被洗掉，不過從當時
    到現在已經超過一年，可能早就被洗掉．．．」、「（你們
    在監聽丁○與己○○的電話內容中，丁○請己○○幫他找購
    買愷他命的上手，丁○有沒有說要給己○○什麼好處？）電
    話裡面有提到說下次可以免費請她抽愷他命。」、「（丁○
    在電話中說下次要免費請己○○抽愷他命，己○○於電話中
    是否有拒絕或表示同意？）沒有拒絕，如果我沒有記錯的話
    ，好像是己○○要求的。」等語（見本院97年6 月3 日審判
    筆錄），故被告己○○否認被告丁○給予1 公克愷他命作為
    聯繫購買愷他命之報酬，係卸責之詞，被告丁○於本院審理
    中附和其詞，改證稱：「第一次我有跟她提起如果她幫我買
    到K 他命的話，我可以分一公克的K 他命給她，但她拒絕，
    因此她沒有拿到我要請她的一公克K 他命，所以我第二次買
    的時候就沒有再提起。」等語，亦不可採，自以被告丁○於
    偵查中之證詞為可採，被告丁○確有給予被告己○○1 公克
    愷他命作為聯繫購買愷他命之報酬。又被告丁○於96年5 月
    23日透過己○○向被告戊○○購買重約20公克之愷他命後，
    於96年5 月24日即又再透過己○○向被告戊○○購買重約20
    公克之愷他命等情觀察，被告己○○顯然知悉被告丁○於96
    年5 月23日、24日2 次向被告戊○○購買各重約20公克之愷
    他命，並非供己施用，其有幫助被告丁○販賣第3 級毒品愷
    他命之犯行亦堪認定。至於公訴人認被告己○○係幫助被告
    戊○○販賣第3 級毒品愷他命，惟無具體證據證明被告己○○有從被告戊○○處獲取任何利益，且被告己○○係被告丁○請其幫忙聯繫購買第3 級毒品愷他命，己○○才撥打電話
    代被告丁○向被告戊○○購買愷他命，並從被告丁○處取得
    1 公克愷他命之報酬，顯見被告己○○幫助之對象係被告丁○，而非被告戊○○，附此敘明。
(八)、綜上所述，被告4 人上開所辯，顯係卸責之詞，不可採信。
    本件事證明確，被告戊○○、丙○○、丁○販賣第3 級毒品
    及被告己○○幫助販賣第3 級毒品之犯行均堪認定，應依法
    論科。
三、核被告戊○○、丙○○、丁○3 人所為，均係犯毒品危害防
    制條例第4 條第3 項之販賣第3 級毒品罪。核被告己○○所
    為，係犯刑法第30條第1 項、毒品危害防制條例第4 條第3
    項之幫助販賣第3 級毒品罪。被告戊○○、丙○○、丁○3
    人持有第3 級毒品愷他命之行為，因不構成犯罪，而無法律
    上應為販賣第3 級毒品之高度行為所吸收之問題，附此敘明
    。被告戊○○與丙○○間，有犯意聯絡及行為分擔，均為共
    同正犯。被告戊○○等4 人於96年5 月23日、24日之2 次販
    賣第3 級毒品、幫助販賣第3 級毒品犯行間，犯意各別，行
    為互殊，應分論併罰，公訴人認係包括一罪，尚有未洽，附
    此敘明。又被告己○○係基於幫助之犯意而為非屬販賣第3
    級毒品犯行之構成要件行為，為幫助犯，應依刑法第30條第
    2 項之規定，按正犯之刑減輕之。爰審酌被告4 人不思以正
    當途徑賺取財物，明知第3 級毒品愷他命對於人體有莫大之
    戕害，為圖一己之私利，竟漠視毒品之危害性，嚴重危害國
    民身心健康及社會風氣，影響社會治安甚巨，被告戊○○、
    丙○○2 人非法販賣第3 級毒品愷他命予被告丁○，被告丁○意圖販賣而販入愷他命，被告己○○幫助被告丁○意圖販
    賣而販入愷他命，助長社會不良風氣，所販賣、意圖販賣而
    販入及幫助意圖販賣而販入之愷他命數量非微，且被告4 人
    犯後否認犯行，顯無悔意，犯後態度不佳，並參酌4 人品行
    、犯罪之動機、目的、手段、智識程度等一切情狀，各量處
    如主文所示之刑，並定其應執行之刑，以示警懲。
四、按93年1 月9 日修正施行之毒品危害防制條例第18條第1 項
    中段增列查獲之第3 、4 級毒品及製造或施用毒品之器具，
    無正當理由擅自持有者，均予沒入銷燬之規定，而同條例第
    19條則未修正；且修正後毒品危害防制條例第11條之1 規定
    ，第3 級毒品、第4 級毒品若有正當理由得以持有，故第3
    級毒品非屬絕對禁止持有之違禁物，同條例就無正當理由而
    擅自持有第3 級毒品者，並無科處刑罰之規定，依同條例第
    18條第1 項中段規定，無正當理由而擅自持有第3 級毒品、
    第4 級毒品，該查獲之第3 級毒品、第4 級毒品，由查獲之
    機關依法為沒入銷燬之，而非由法院宣告沒收銷毀之。故本
    件扣案之愷他命1 包（驗餘淨重19.78 公克）、3 包（驗餘
    淨重73.49 公克），屬第3 級毒品，依上開說明，已不得依
    修正後毒品危害防制條例第18條第1 項之規定宣告沒收銷燬
    之，惟既分別係被告丁○意圖販賣而販入、被告己○○意圖
    販賣而販入之第3 級毒品，或係被告戊○○、丙○○2 人共
    同販賣之第3 級毒品，自各應依刑法第38條第1 項第1 款之
    規定宣告沒收。另扣案之0000000000號號行動電話1 支（含
    SIM 卡1 張）、電子磅秤1 台、夾鏈袋1 個（電子磅秤1 台
    放於夾鏈袋內）、現金13,000元，分屬被告丁○、共同被告
    戊○○、丙○○所有，業據被告丁○、戊○○、丙○○於本
    院審理中供承在卷，且如前所述，應認為屬供本件犯罪所用
    或因犯罪所得之物，應依同條例第19條第1 項規定宣告沒收
    。再被告戊○○、丙○○於96年5 月23日販賣毒品所得13,0
    00元，為其等因本件犯罪所得之財物，亦應依同條例第19條
    第1 項規定沒收之，如全部或一部不能沒收時，以其財產抵
    償之。另其餘扣案之物與本案無關，爰不併予宣告沒收。
五、公訴意旨另以：被告丁○明知愷他命係毒品危害防制條例所
    列之第3 級毒品，不得販賣，竟基於販賣第3 級毒品愷他命
    之犯意，自96年2 月中旬某日起至同年5 月18日止，在臺北
    市西門町、林森北路等處，以每公克650 元之代價，向不詳
    姓名、年籍不詳，綽號「A CALL」、「細漢」等人，以不詳
    價格販入第３級毒品愷他命後，在不詳地點，分裝成含袋0.
    7 公克之小包裝後，在甲○○（涉嫌施用毒品部分，檢察官
    另案偵查）位於臺北縣中和市○○○路137 號26樓之3 住處
    樓下，以每5 包3000元之代價，販賣予甲○○施用共10次，
    而認被告丁○就此部分涉有販賣第3 級毒品之犯行等語。公
    訴人認被告丁○涉有此部分之販賣第3 級毒品罪嫌，無非係
    以被告丁○於偵查中之自白及證人甲○○之證述為主要論據
    。訊據被告丁○堅持否認有販賣愷他命予甲○○之犯行，辯
    稱：伊沒有販賣愷他命予甲○○等語，經查：
(一)、按被告之自白，非出於強暴、脅迫、利誘、詐欺、疲勞訊問
    、違法羈押或其他不正之方法，且與事實相符者，得為證據
    ；被告之自白，不得作為有罪判決之唯一證據，仍應調查其
    他必要之證據，以察其是否與事實相符，刑事訴訟法第156
    條第1 項、第2 項分別定有明文。本件被告丁○雖於偵查筆
    錄中記載自白販賣第3 級毒品愷他命予甲○○，惟經本院勘
    驗卷附之被告丁○於96年5 月25日偵查筆錄之錄音、錄影光
    碟結果：「．．．筆錄內容除了檢察官問『甲○○有無幫你
    賣K 他命？』，被告回答『沒有。他跟我買K 他命去用。』
    ，更正為檢察官詢問被告『你賣K 他命，他（甲○○）有幫
    你賣或幫你進貨、調貨、送貨？』，被告回答『都沒有，他
    是跟我拿著玩。』，檢察官問『他有跟你買對不對？』，被
    告回答『嗯嗯嗯（光碟畫面以點頭表示）』．．．」，此有
    本院96年9 月28日勘驗筆錄在卷，且被告丁○並未具體供述
    販賣第3 級毒品愷他命予甲○○之時間、地點、數量、價格
    ，且於本院審理中堅決否認有販賣第3 級毒品愷他命之犯行
    ，供詞前後不一，故被告丁○於偵查中之自白，無證據能力
    。
(二)、證人甲○○於警詢中證稱：「我是96年2 月間透過我餐廳的
    工讀生『小蘇』介紹認識丁○，我曾經向丁○購買愷他命大
    約10次，每次都是以3 千元的代價購買5 小包，每包含袋重
    大約0.7 公克，我最後1 次向丁○購買是在96年5 月17日，
    以3 千元的代價購買5 小包．．．」等語（見上開偵查卷第
    15頁、第16頁）。於偵查中證稱：「我96年2 月中認識他（
    丁○），我向他買過約10次，我從96年5 月中開始向他買，
    最近一次是上星期五（即96年5 月18日），買3000元、5 小
    包。」、「（交易地點？）在我住處樓下。我當場把錢給丁○，他當場把K 他命給我。」等語（見上開偵查卷第63頁）
    。於本院審理中證稱：「（你曾否向被告丁○買過第3 級毒
    品愷他命？）不記得了，但是我們曾經一起去玩過。」、「
    （所以你究竟是否曾向丁○購買過第3 級毒品愷他命？）有
    。」、「（買過幾次？時間為何？）我不知道該怎麼算，因
    為我們一起出去玩，一起出錢，因為我開一家小PUB ，丁○
    常常到我的PUB 跟我的廚師喝酒，我不知道丁○的本名，我
    也不記得有幾次，購買的地點就是中和路邊，時間就是如之
    前在調查局、偵查中所言，金額不等，大概每次幾百元。」
    、「（你剛才講到你會因為用丁○的第3 級毒品愷他命，所
    以給他錢，你剛才講的意思是否如此？）是這個意思。」、
    「（你使用丁○的第3 級毒品愷他命的份量，每次大概多少
    ？）我跟丁○出去並不多次，只是見過面而已，我就所記得
    的份量差不多抽根煙的份量吧。」、「（你知道使用丁○的
    第3 級毒品愷他命的時間嗎？）不記得了。」、「（你是在
    使用完丁○的第3 級毒品愷他命之後，才給他錢嗎？）是的
    。」、「（丁○在給你毒品時，有主動跟你說要收錢嗎？）
    我們自己心知肚明其實錢要付給他的，出去玩時，他東西給
    我們用，我們就付錢。」、「（你在認識丁○多久後，才開
    始向丁○購買第3 級毒品愷他命？）大概幾天吧，所以第一
    次向丁○購買第3 級毒品愷他命的時間應該是96年2 月間。
    第一次購買時，是因為丁○請我們抽愷他命，我就說那我把
    錢給你好了，地點在臺北市○區○○○路名我忘記了），時
    間在過年期間，這次施用丁○給的第3 級毒品愷他命數量，
    大約1 、2 克。我給丁○的錢，大約1 千元。丁○收了我給
    的壹仟元後，沒有說我給的錢太多或太少，不過，丁○本來
    說不用給錢，但是他還是有收下我給他的錢。」、「（第一
    次之後，過了多久，有所謂你向丁○再次購買第3 級毒品愷
    他命的事情？）我真的不記得了，因為丁○跟我PUB 的廚師
    是同學，所以常到我的店。我在96年5 月25日被乙○偵訊前
    ，跟丁○只有見過10次，但跟他拿第3 級毒品愷他命的次數
    沒有到10次這麼多，因為我們一起出去玩大約2 、3 次，而
    每次出去玩都會跟丁○拿第3 級毒品愷他命，而每次拿的數
    量約1 、2 克左右，我每次給丁○的錢大約每次1 、2 千元
    ，我剛才所謂的有跟丁○拿第3 級毒品愷他命有2 、3 次，
    如果是3 次的話，就包含我剛才所謂96年2 月間跟丁○拿第
    3 級毒品愷他命的那次。第2 次向丁○拿第3 級毒品愷他命
    的時間應該在96年3 月間，地點應該是在永和（詳細地址我
    不清楚），最後1 次時間是在乙○製作筆錄的前1 個禮拜，
    也就是96年5 月18日，當天是我朋友的農曆生日，地點是在
    台北縣中和市○○○路137 號26樓之3 我家樓下。這次本來
    是要找丁○一起到朋友的生日，丁○到我家樓下，我向他拿
    1 、2 克的第3 級毒品愷他命，然後給丁○1 、2 千元。」
    、「（你每次向丁○拿第3 級毒品愷他命他都是用包裝袋包
    起來嗎？）是的，最後一次丁○是拿3 、4 包給我，而前面
    兩次都是大家出去玩，大家一起分享施用後，我們再拿錢分
    攤。」、「（你之前在調查局或檢察官中有提到你大約跟丁○購買10次，每次都是以3 千元代價購買5 小包，最後一次
    購買時間是96年5 月17日，則就有關購買的時間、地點、數
    量、金錢，到底是今天所言為準，還是之前所言為準？）最
    後一次應該是96年5 月18日，因為辦生日慶生都是在星期五
    晚上，不會在星期四。而向丁○購買第3 級毒品愷他命的次
    數最多3 、4 次，沒有到10次，而10次是指見過丁○10次面
    。而我所謂的3 千元是指包括出去玩之後，我們大家一起分
    攤玩樂的費用，但扣掉該等分攤玩樂的費用部分，也就是1
    、2 千元，是我跟丁○購買第3 級毒品愷他命的價金。所以
    我剛才在庭上才說我每次向丁○購買第3 級毒品愷他命的價
    金是1 、2 千元，而重量是以今日所言為準，最後一次是3
    、4 包，每包的重量我不清楚。」等語（見本院97年3 月28
    日審判筆錄），就購買愷他命之時間？地點？次數？金額？
    數量？證詞前後不一，則其於警詢、偵查中之證詞是否屬實
    ，即有存疑。又證人甲○○於96年5 月25日凌晨1 時20分許
    ，在其位於臺北縣中和市○○○路137 號26樓之3 住處為警
    查獲時，並未扣得第3 級毒品愷他命，有扣押物品目錄表1
    份在卷可稽（見上開偵查卷第34頁），故尚難僅憑其證詞，
    即認被告於96年2 月中旬某日至96年5 月18日有販賣愷他命
    予證人甲○○之犯行。
(三)、綜上所述，公訴人所舉之證據，尚不足以認定被告有於96年
    2 月中旬某日至96年5 月18日販賣愷他命予證人甲○○之犯
    行，復無其他積極確切之證據足認被告有此部分之販賣第3
    級毒品之犯行，惟公訴人認此部份與前開有罪部分具有接續
    犯之包括一罪之關係，爰不另為無罪之諭知。
貳、公訴不受理部分（戊○○被訴持有第2級毒品罪部分）：
一、公訴意旨略以：被告戊○○明知MDMA係係毒品危害防制條例
    所列之第2 級毒品，不得非法持有，竟基於持有第2 級毒品
    MDMA之犯意，於不詳時日、在不詳地點，向不詳姓名年籍之
    人，以不詳價格販入第2 級毒品MDMA溶液6 瓶後而持有之，
    並將該6 瓶溶液藏放於上揭過圳街住處陽台而為調查局人員
    於上揭時地搜索時查扣，因認被告涉犯毒品危害防制條例第
    11條第2 項之持有第2 級毒品罪嫌等語。
二、按起訴之程序違背規定者，應諭知不受理之判決，並得不經
    言詞辯論為之，刑事訴訟法第303 條第1 款、第307 條定有
    明文。再92年7 月9 日修正公布，93年1 月9 日起施行之毒
    品危害防制條例第20條、第23條規定，係就施用第1 、2 級
    毒品者，所為係「初犯」、「5 年內再犯」或「5 年後再犯
    」，而異其刑事處遇程序，其規定「初犯」施用第1 、2 級
    毒品之被告或少年，經觀察、勒戒或強制戒治後，應為不起
    訴處分或不付審理之裁定，亦即以觀察、勒戒或強制戒治之
    保安處分代替刑事訴追；經觀察、勒戒或強制戒治執行完畢
    釋放後「5 年內再犯」者，則依法追訴或裁定交付審理；至
    於觀察、勒戒或強制戒治執行完畢釋放後「5 年後再犯」者
    ，亦適用「初犯」以保安處分代替刑事訴追之程序。其立法
    理由係以施用第1 級或第2 級毒品者，具「病患性犯人」之
    特質，故對「初犯」者，送觀察、勒戒，以戒除其身癮，或
    進一步施以強制戒治，戒除其心癮，以保安處分代替刑事訴
    追程序。
三、經查，本件扣案之MDMA，係被告戊○○為供自己施用所持有
    等情，業據被告於本院審理中供承在卷，而被告戊○○因施
    用第2 級毒品MDMA，經本院於96年2 月14日以96年度毒聲字
    第262 號裁定送觀察、勒戒，認無繼續施用毒品之傾向，經
    臺灣板橋地方法院檢察署檢察官於96年4 月30日以97年度毒
    偵緝字第248 號為不起訴處分確定，有臺灣高等法院被告前
    案紀錄表及上開起訴書各1 份在卷可稽，本件被告被訴持有
    MDMA之行為，自應為施用行為所吸收，不另論罪，則檢察官
    逕就被告持有第2 級毒品MDMA之部分犯行予以起訴，起訴程
    序違背規定，依照前開說明，就此部分逕為公訴不受理之判
    決。
據上論斷，應依刑事訴訟法第299 條第1 項前段、第303 條第1
款，毒品危害防制條例第4 條第3 項、第19條第1 項，刑法第11
條前段、第28條、第30條、第51條第5 款、第38條第1 項第1 款
，判決如主文。
本案經檢察官郭季青到庭執行職務。
中    華    民    國    97    年    8     月    22    日
            刑事第十九庭  審判長 法  官  許必奇
                                 法  官  陳明偉
                                 法  官  曾正耀
以上正本證明與原本無異。
如不服本判決應於送達後10日內向本院提出上訴狀。
                                 書記官  陳淑怡
中    華    民    國    97    年    8     月    25    日
附錄：本案論罪科刑法條全文
毒品危害防制條例第4 條第3項：
製造、運輸、販賣第3 級毒品者，處5 年以上有期徒刑，得併科
新臺幣5百萬元以下罰金。


司法院資訊處製作；財團法人民間司法改革基金會備份。
